【裁判字號】    90,訴,2354
【裁判日期】    901220
【裁判案由】    返還價金
【裁判全文】
臺灣臺中地方法院民事判決  九十年度訴字第二三五四號
    原      告  乙○○庚○○.
    法定代理人  甲○○
右當事人間請求返還價金事件，本院判決如左：
    主    文
被告應給付原告新台幣貳佰壹拾柒萬陸仟元，及如附表所示金額之利息起算日起均至
清償日止，按週年利率百分之五計算之利息。
訴訟費用由被告負擔。
本判決於原告以新台幣柒拾貳萬陸仟元為被告供擔保後，得假執行。
    事    實
甲、原告方面：
  一、聲明：除假執行供擔保金額外，如主文所示。
  二、陳述：
    (一)原告分別為被繼承人庚○○（民國九十年八月三十一日死亡）之配偶、子女，
      庚○○生前於七十八年四月二日與被告簽立約定書，由庚○○以其自己及原告
      辛○○名義，加入被告投資規劃之霧峰花園高爾夫俱樂部，成為該俱樂部北區
      十八洞使用權第一期會員，每個會員之入會金為新台幣（下同）一百萬元，庚○○共申購二個會員權，每個會員權之付款方式均係先交付二十萬元之入會金
      ，其餘八十萬元，庚○○再以分期付款加計利息（按週年利率百分之八計算）
      方式支付，共分十期，每三個月為一期，每期每個會員權應支付八萬八千八百
      元，合計一個會員權之入會金含利息為一百零八萬八千元，二個會員權總計二
      百十七萬六千元，簽約時庚○○即簽發交付被告如附表所示二十二紙支票，經
      訴外人即被告公司職員賴怡安收受，被告亦交付以庚○○及原告辛○○為會員
      名義人，編號Ｇ一一三五及編號Ｇ一一三六之會員證，及約定於八十年十月十
      七日分期付款期滿庚○○取得前開俱樂部之會員權。
    (二)詎庚○○所交付之上開支票於八十年十月十七日以前陸續兌現後，迄今已逾十
      年之久，被告仍遲未開發興建高爾夫球場，且依約被告應於八十年十月十七日
      提供庚○○關於霧峰花園高爾夫俱樂部北區十八洞使用權，是其給付之義務顯
      已遲延，為此，爰依民法第二百五十四條，以起訴為解除系爭契約之意思表示
      ，並請求被告返還庚○○前所給付之價金。否則亦以起訴狀之送達為民法第二
      百五十四條催告被告於七日內履行之意思表示，倘逾期未為給付，即解除契約
      ，不另通知，被告迄未履行。
    (三)庚○○與被告間之約定書既經解除，被告自應將所受領之款項及利息返還，爰
      依民法第二百五十九條之規定，請求被告給付原告二百一十七萬六千元，及如
      附表所示金額之利息起算日起均至清償日止，按週年利率百分之五計算之利息
      之判決。
  三、證據：提出約定書影本二份、收費證明書影本四張、霧峰郵局第一五八號存證
      信函影本一份、支票（正、反面）影本二十二份、律師催告函影本一份及其回
      執影本二份、支票帳號交易往來明細一份、三信商業銀行之證明書一份、霧峰
      花園高爾夫俱樂部第一期會員入會簡章影本一份、被告公司變更登記事項卡一
      件、庚○○繼承系統表一份、原告乙○○、丙○○、辛○○、戊○○、丁○○
      、壬○○、己○○戶籍謄本各一份，並聲請向台中縣政府函查霧峰花園高爾夫
      俱樂部之設立申請、開發情形，及向台中市第二信用合作社函查如附表所示支
      票託收情形。
乙、被告未於言詞辯論期日到場，亦未提出書狀作何聲明或陳述。
    理    由
壹、程序方面：
  一、按當事人於訴訟繫屬中死亡者，訴訟程序在有繼承人、遺產管理人或其他依法
      令應續行訴訟之人承受訴訟以前當然停止，依法應由法定續行訴訟之人承受訴
      訟，此觀民事訴訟法第一百六十八條、第一百七十五條之規定自明。本件原告
      於九十年七月三十一日向本院提起訴訟，其起訴狀所載原告為庚○○，惟庚○○於訴訟進行中即九十年八月三十一日死亡，有原告提出之戶籍謄本一紙在卷
      可證，經其全體繼承人即原告乙○○、丙○○、辛○○、戊○○、丁○○、壬○○、己○○依法具狀聲明承受訴訟，經核無不合，應予准許。
  二、被告經合法通知，未於言詞辯論期日到場，核無民事訴訟法第三百八十六條各
      款所列情形，爰依原告之聲請，由其一造辯論而為判決。
貳、實體方面：
  一、原告起訴主張庚○○生前於七十八年四月二日與被告簽立約定書，加入被告投
      資規劃之霧峰花園高爾夫俱樂部，成為該俱樂部北區十八洞使用權第一期會員
      ，每個會員之入會金為一百萬元，庚○○共申購二個會員權，均以分期付款加
      計利息方式支付，每期每個會員權應支付八萬八千八百元，總計二百十七萬六
      千元，簽約時庚○○即簽發交付被告如附表所示之二十二紙支票，而上開支票
      於八十年十月十七日以前陸續兌現後，被告仍遲未開發興建高爾夫球場，且依
      約被告應於八十年十月十七日提供霧峰花園高爾夫俱樂部北區十八洞使用權，
      是被告給付已遲延，為此以起訴狀繕本之送達為民法第二百五十四條催告被告
      於七日內履行之意思表示，倘逾期未為給付，即解除契約，不另通知，被告迄
      未履行等事實，業據原告提出約定書影本二份、收費證明書影本四張、霧峰郵
      局第一五八號存證信函影本一份、支票（正、反面）影本二十二份、律師催告
      函影本一份及其回執影本二份、支票帳號交易往來明細一份、三信商業銀行之
      證明書一份、霧峰花園高爾夫俱樂部第一期會員入會簡章影本一份為證，而霧
      峰花園高爾夫俱樂部，經教育部七十七年十二月十七日台七七體字第六一四七
      三號函核准設立申請，並依規定辦理開發中，亦有台中縣政府以九十年十一月
      六日九十府教體字第三一四九七三號函一紙在卷可稽，及如附表所示二十二紙
      支票確由被告委由台中市第二信用合作社水湳分社託收，復有三信商業銀行證
      明書、台中市第二信用合作社九十年十一月三十日中市二信總字第一Ｏ八八號
      函各一紙為證，核屬相符，且被告已於相當時期受合法之通知，未於言詞辯論
      期日到場爭執，復未提出書狀爭執，依民事訴訟法第二百八十條第三項前段、
      第一項前段之規定，視同自認該等事實，自堪信原告之主張為真正。
  二、按給付有確定期限者，債務人自期限屆滿時起，負遲延責任。契約當事人之一
      方遲延給付者，他方當事人得定相當期限，催告其履行，如於期限內不履行時
      ，得解除其契約。民法第二百二十九條第一項、第二百五十四條分別定有明文
      。又契約當事人之一方因他方遲延給付而定期催告其履行時，同時表明如於期
      限內不履行，契約即解除，係附有停止條件之解除契約之意思表示，如他方當
      事人未依限履行，則條件成就，即發生解除契約之效力，無須另為解除契約之
      意思表示。本件據庚○○與被告簽立之約定書附註記載：「會員權因雙方約定
      辦理分期付款，於八十年十月十七日期滿，期滿前會員權屬被告公司所有，庚○○不得異議」，由此足證，雙方約定於八十年十月十七日由庚○○取得會員
      權利，乃屬給付有確定期限無疑，被告自期限屆滿時起尚未履行，即應負遲延
      責任。又庚○○於被告遲延給付時，雖因尚未踐行定相當期限，催告被告履行
      ，尚不得逕以本件起訴狀繕本之送達，向被告為解除契約之意思表示，惟庚○○復主張以本件起訴狀繕本之送達為催告之意思表示，並定期七日內催告被告
      履行，及表明逾期將依法解除契約，不另通知等語，是本件另應審究者，乃庚○○所定催告期間，是否相當？查庚○○催告之內容係被告應提供霧峰花園高
      爾夫俱樂部北區十八洞之使用權，而庚○○於被告已逾履行期限後十年，催告
      被告於七日內履行契約之義務，否則解除上開約定書，被告迄本件言詞辯論終
      結時，仍未履行，依一般社會觀念衡量之，應認庚○○所定催告期限相當，是
      應認庚○○之起訴狀繕本到達時，一面有使被告負遲延責任之效力，同時亦具
      備解除契約之要件，而該起訴狀於九十年十一月十五日送達於被告，然被告至
      今尚未履行，應認庚○○已定相當期限催告其履行而不履行，是雙方間之約定
      書，業經庚○○合法解除而自始歸於消滅，堪以認定。
  三、次按契約解除時，當事人雙方互負回復原狀之義務；由他方所受領之給付物，
      應返還之；受領之給付為金錢者，應附加自受領時起之利息償還之，此觀民法
      第二百五十九條第一款、第二款規定自明。本件被告受領如附表所示陸續到期
      之二十二紙支票，金額總計二百十七萬六千元，此有原告提出之證明書影本四
      紙、支票二十二紙（正、反面）影本、支票帳號交易往來明細一份，且如附表
      示二十二紙支票確由被告委由台中市第二信用合作社水湳分社託收無誤，已如
      前述，是本件庚○○與被告間之約定書，既經庚○○合法解除，被告自應將其
      受領之二百十七萬六千元附加如附表所示金額之利息起算日起至清償日止，均
      按法定遲延利息，返還予原告。從而，原告本於契約解除回復原狀之法律關係
      ，請求被告應給付原告二百十七萬六千元，及如附表所示金額之利息起算日起
      均至清償日止，按週年利率百分之五計算之利息，於法有據，應予准許。
  四、原告陳明願供擔保，聲請宣告假執行，核無不合，爰酌定相當之擔保金額，予
      以准許。
據上論結，本件原告之訴為有理由，依民事訴訟法第三百八十五條第一項前段、第七
十八條、第三百九十條第二項，判決如主文。
中      華      民      國    九十      年      十二    月    二十      日
                              臺灣臺中地方法院民事第三庭
~B法      官  楊國精
右為正本係照原本作成
如對本判決上訴，須於判決送達後二十日內，向本院提出上訴狀，同時表明上訴理由
。
中      華      民      國    九十      年      十二    月    二十      日
~B法院書記官  蔡宜晴
~FO
附表：
┌───────────────────────────────┐
│支票發票人：辛○○。                                          │
│付款銀行：台中市第三信用合作社儲蓄部。                        │
│帳號：六六一之二。                                            │
├──┬─────┬───────┬──────┬───────┤
│編號│ 票號     │ 金額(新台幣) │ 付款日     │利息起算日    │
├──┼─────┼───────┼──────┼───────┤
│ １ │068064    │ 200000       │七十八年四月│七十八年四月十│
├──┼─────┼───────┤十七日      │八日          │
│ ２ │068075    │ 200000       │            │              │
├──┼─────┼───────┼──────┼───────┤
│ ３ │068065    │ 88800        │七十八年七月│七十八年七月十│
├──┼─────┼───────┤十七日      │八日          │
│ ４ │068076    │ 88800        │            │              │
├──┼─────┼───────┼──────┼───────┤
│ ５ │068066    │ 88800        │七十八年十月│七十八年十月十│
├──┼─────┼───────┤十七日      │八日          │
│ ６ │068077    │ 88800        │            │              │
├──┼─────┼───────┼──────┼───────┤
│ ７ │068067    │ 88800        │七十九年一月│七十九年一月十│
├──┼─────┼───────┤十七日      │八日          │
│ ８ │068078    │ 88800        │            │              │
├──┼─────┼───────┼──────┼───────┤
│ ９ │068068    │ 88800        │七十九年四月│七十九年四月十│
├──┼─────┼───────┤十七日      │八日          │
│ １０ │068079    │ 88800        │            │              │
├──┼─────┼───────┼──────┼───────┤
│  │068069    │ 88800        │七十九年七月│七十九年七月十│
├──┼─────┼───────┤十七日      │八日          │
│  │068080    │ 88800        │            │              │
├──┼─────┼───────┼──────┼───────┤
│  │068070    │ 88800        │七十九年十月│七十九年十月十│
├──┼─────┼───────┤十七日      │八日          │
│  │068081    │ 88800        │            │              │
├──┼─────┼───────┼──────┼───────┤
│  │068071    │ 88800        │八十年一月十│八十年一月十八│
├──┼─────┼───────┤七日        │日            │
│  │068082    │ 88800        │            │              │
├──┼─────┼───────┼──────┼───────┤
│  │068072    │ 88800        │八十年四月十│八十年四月十八│
├──┼─────┼───────┤七日        │日            │
│  │068083    │ 88800        │            │              │
├──┼─────┼───────┼──────┼───────┤
│  │068073    │ 88800        │八十年七月十│八十年七月十八│
├──┼─────┼───────┤七日        │日            │
│  │068084    │ 88800        │            │              │
├──┼─────┼───────┼──────┼───────┤
│  │068074    │ 88800        │八十年十月十│八十年十月十八│
├──┼─────┼───────┤七日        │日            │
│  │068085    │ 88800        │            │              │
└──┴─────┴───────┴──────┴───────┘


司法院資訊處製作；財團法人民間司法改革基金會備份。
